【裁判字號】    99,易,1751
【裁判日期】    990730
【裁判案由】    詐欺
【裁判全文】
臺灣臺北地方法院刑事判決              99年度易字第1751號
公  訴  人  臺灣臺北地方法院檢察署檢察官
被      告  甲○○
上列被告因詐欺案件，經檢察官提起公訴（99年度偵緝字第1160
號），被告於本院準備程序中就被訴事實為有罪之陳述，經告知
簡式審判程序之旨，並聽取公訴人及被告之意見後，本院合議庭
裁定由受命法官獨任進行簡式審判程序審理，判決如下：
    主  文
甲○○幫助犯詐欺取財罪，處拘役貳拾日，如易科罰金，以新臺
幣壹仟元折算壹日。
    事  實
一、甲○○明知社會上詐騙案件層出不窮，並可預見將自己之電
    話號碼交付他人使用，恐遭利用作為人頭，藉以規避追查，
    竟基於幫助他人詐欺取財之，於民國97年11月28日，在桃園
    縣中壢市某通訊行，申辦家樂福電信股份有限公司預付儲值
    通話費型之門號0000000000號行動電話後，以新臺幣（下同
    ）500元對價，交付予真實姓名、年籍不詳綽號「阿明」之
    男子使用。嗣該不詳男子所屬詐欺集團成員乃於97年12月16
    日，在自由時報刊登佯裝應徵「鴻達食品，大小貨車司機各
    1名、助手2名，0000000000」之詐騙廣告，致使不知情之蔡
    有展（另經臺灣臺南地方法院檢察署檢察官以98年度偵字第
    2663號等案件處分在案）陷於錯誤，交付其所申辦之京城商
    業銀行新市分行（下稱京城銀行）帳號第000000000000號帳
    戶之存摺影本、提款卡及密碼予詐欺集團成員。嗣該詐欺集
    團成員乃利用取得之前揭銀行帳戶，在雅虎奇摩拍賣網站刊
    登販賣PS3主機之詐騙訊息，適有乙○○於97年12月24日上
    網瀏覽上揭網頁，因而陷於錯誤，並依示於同日13時39 分
    許，在臺南縣永康市○○路某便利商店內之自動櫃員機，匯
    款7,000元至蔡有展前揭京城銀行帳戶內，迄未收受貨物，
    始知受騙，經報警處理，始循線查悉上情。
二、案經乙○○訴由臺南市警察局第五分局報告臺灣臺南地方法
    院檢察署檢察官陳請臺灣高等法院檢察署核准移轉臺灣臺北
    地方法院檢察署檢察官偵查起訴。
    理  由
一、本件被告甲○○所犯為死刑、無期徒刑、最輕本刑為3年以
    上有期徒刑以外之罪，且非高等法院管轄第一審之案件，其
    於準備程序就前揭被訴事實為有罪之陳述，經受命法官告知
    簡式審判程序之旨，並聽取當事人之意見後，本院合議庭認
    無不得或不宜改依簡式審判程序進行之處，爰依刑事訴訟法
    第273條之1第1項，爰裁定本件由受命法官獨任進行簡式審
    判程序。又簡式審判程序之證據調查，不受刑事訴訟法第
    159 條第1項、第161條之2、第161條之3、第163條之1及第
    164條至第170條規定之限制，刑事訴訟法第273條之1第1項
    、第279條第2項前段、第273條之2分別定有明文。
二、訊據被告於本院審理中對上開犯罪事實坦承不諱，並有證人
    蔡有展、乙○○之供述為佐，及卷附報紙分類廣告、蔡有展
    京城銀行新市分行帳戶基本資料及交易明細、家樂福電信股
    份有限公司行動電話申辦資料、臺新銀行匯款單可稽，足見
    被告任意性自白與事實相符，應堪採信。又衡以目前社會上
    詐騙案件層出不窮，且詐欺集團多利用人頭電話實施詐欺，
    一般有智識人對此應能認知，況申請行動電話門號使用係輕
    而易舉之事，並無任何身分資格限制，一般人無故使用他人
    名義行動電話門號之行徑，常係欲利用他人行動電話以隱瞞
    身份取得贓款並逃避警方查緝，而與犯罪行為密切相關，其
    應可預見「阿明」之人不自行申辦行動電話帳戶使用，反而
    借其名義申領行動電話門號使用，係遂行不法所有意圖用以
    詐騙他人，對此即有幫助犯未必故意。故本案事證明確，被
    告犯行洵堪認定，應予依法論科。
三、按刑法上之幫助犯，係指以幫助之意思，對於正犯資以助力
    ，而未參與實施犯罪之行為者而言（最高法院49年臺上字第
    77號判例意旨參照），故核被告所為，係犯刑法第30條第1
    項前段、第339條第1項之幫助詐欺取財罪，並應依同法第30
    條第2項規定，按正犯之刑減輕之。爰審酌被告提供行動電
    話門號予不明人士，便利詐欺集團徵得帳簿並對被害人實施
    詐騙，除損及他人財產權益，並使犯罪追查趨於隱避困難，
    惟念僅交付行動電話預付卡門號，尚未直接參與詐欺取財犯
    行，較諸具犯罪支配力之正犯有明顯之差異，且於本院審理
    時尚知坦承犯行，非無悔意，又所獲得之利益不多，暨其品
    行、生活狀況、智識程度、犯罪之動機、被害人遭詐騙金額
    等一切情狀，量處如主文所示之刑，並諭知易科罰金之折算
    標準。
據上論斷，應依刑事訴訟法第273條之1第1項、第299條第1項前
段，刑法第30條第1項前段、第2項、第339條第1項、第41條第1
項前段，刑法施行法第1條之1，判決如主文。
本案經檢察官郭力菁到庭執行職務。
中    華    民    國    99    年    7     月    30    日
                  刑事第十三庭  法  官  林瑋桓
以上正本證明與原本無異。
如不服本判決應於收受送達後10日內向本院提出上訴書狀，並應
敘述具體理由；其未敘述上訴理由者，應於上訴期間屆滿後20日
內向本院補提理由書（均須按他造當事人之人數附繕）「切勿逕
送上級法院」。
中    華    民    國    99    年    7     月    30    日
                                書記官  鄭伊芸
附錄法條
中華民國刑法第339條
意圖為自己或第三人不法之所有，以詐術使人將本人或第三人之
物交付者，處 5 年以下有期徒刑、拘役或科或併科 1 千元以下
罰金。
以前項方法得財產上不法之利益或使第三人得之者，亦同。
前二項之未遂犯罰之。

司法院資訊處製作；財團法人民間司法改革基金會備份。
